臺灣板橋地方法院刑事判決　　　　　　　　　　　　九十一年度易字第二二五四號
　　公　訴　人　臺灣板橋地方法院檢察署檢察官
　　被　　　告　甲○○　男　三.
右列被告因竊盜案件，經檢察官提起公訴（九十一年度偵字第一二三三九號），本院
判決如左：
    主  文
甲○○無罪。
    理  由
一、公訴意旨略以：被告甲○○前於民國八十六年間，因竊盜案由台灣板橋地方法院
    判處有期徒刑三月確定，嗣於八十七年八月十八日執行完畢，猶不知悔改，仍意
    圖為自己不法之所有，於九十一年七月六日上午七時許，在台北縣板橋市區○路
    五十六號對面之由乙○○承包之工地內，徒手竊取置於該處之廢鐵、廢鋁等物，
    並分批搬運至其所有之三輪車上得逞，嗣於當日上午九時許，在台北縣板橋市○
    ○路○段一八八巷口，為警察覺有異，趨前盤查，始偵悉上情。
二、按犯罪事實應依證據認定之，無證據不得推定其犯罪事實；又不能證明被告犯罪
    者，應諭知無罪之判決，刑事訴訟法第一百五十四條、第三百零一條第一項分別
    定有明文。次按認定不利於被告之事實，須依積極證據，苟積極證據不足為不利
    於被告事實之認定時，即應為有利於被告之認定，更不必有何有利之證據；又事
    實之認定，應憑證據，如未能發現相當之證據，或證據不足以證明，自不能以推
    測或擬制之方法，以為裁判之基礎；且認定犯罪事實所憑之證據，無論直接或間
    接證據，其為訴訟上之證明，須達於通常一般之人均不致有懷疑，而得確信其為
    真實之程度者，始得據為有罪之認定，倘其證明尚未達到此一程度，而有合理之
    懷疑存在時，尚難為有罪之認定基礎，最高法院三十年上字第八一六號判例、四
    十年台上字第八六號、七十六年台上字第四九八六號分別著有判例。
三、訊據被告甲○○固不否認有於右揭時、地搬移前述廢鐵之事實，惟矢口否認有何
    竊盜犯行，辯稱：當時是早上，怪手正在施工，伊是問開一輛白色小轎車，他從
    施工現場出來，他還沒有開車出來伊就問他，當時他在現場，他人在裏面，不知
    道他在做什麼的，伊沒有撿工地裏的廢鐵，伊是撿外面道路的廢鐵，比較沒有值
    錢，警察來問伊，伊還跟警察說是在海山分局對面撿的，且只有廢鐵沒有廢鋁，
    該批廢鐵約只有三百元，包括伊共有三台三輪車在撿等語。
四、查本件公訴人認被告涉有竊盜犯行，無非係以告訴人乙○○於警詢中之指述，及
    贓物認領保管單一紙。況該址既屬施工之工地內，其所處環境應非全然無人管領
    之貌，而被告所搬運之物，達百餘公斤，而告訴人亦指證價值二千餘元，實難認
    係他人棄置之物，而得任令旁人拾取，參以被告前於八十六年間亦因竊取他人所
    有暫停放於路旁之三輪腳踏車，而受法院判處有期徒刑三月在案，有卷附之起訴
    書、刑案資料查註紀錄表足參，前車可鑑，其對人我分際之物，當更知所辨析，
    豈可率以不詳且不明之同在現場撿拾廢鐵、廢鋁者之允諾，遽為未有前述犯行之
    依憑等情，以為論據。
五、經查，告訴人乙○○雖於警訊時證述被告為警查獲之廢鐵、廢鋁乙批係其公司遭
    竊之物，並當場領回，惟證人即查獲本件竊盜之警員丙○○於本院審理中結證稱
    ：「（如何查獲被告？）我巡邏到中英醫院門口，我看到被告的三輪車停在醫院
    門口外，三輪車上裝滿廢鐵、廢鋁，我問他這些東西從何處來，要他帶我去，他
    就帶我到乙○○的工地。我就問葉先生被告搬東西有無經過你的許可，他說沒有
    ，我就帶回局裏做筆錄。（問：警訊筆錄稱該批廢鐵廢鋁價值二千一百元是如何
    認定？）因為之前還有其他工地被竊取廢鐵、廢鋁，一斤三十幾元，我約略認定
    為二千一百元，我們也沒機器量該批廢鐵有多重，我們就估計為二百公斤。」，
    是倘被告三輪車上之廢鐵、廢鋁，係自乙○○之工地竊取而得，為何會帶警員去
    乙○○之工地，況且本件係警員看到被告三輪車上雖滿載廢鐵、廢鋁，但亦無法
    確定被告三輪車上之廢鐵、廢鋁係從乙○○之工地撿拾。次查，證人即承包該工
    地之乙○○亦到庭證稱：「（如何確認該廢鐵是不要的東西）該工地是我承包的
    ，該廢鐵我們已把好的都挑起來了，被告比較勤勞再去檢一遍。（是否確定那些
    東西是你們不要的）是。（被告在何處撿的）是在工地撿的，是我們不要的。（
    被告有無問過這些東西是不要的）我們是撿過一遍，幾乎是沒有好東西，我也準
    備叫貨車載去丟掉。（被告的車子有無廢鋁？有多重？）有，一、二百公斤，約
    三、四百元。（是否還有其他人在撿那批廢鐵）有很多人。（你們有阻止那些人
    去撿廢鐵）沒有。因為那些廢鐵沒有什麼價值。」等語（本院九十一年十一月二
    十九日訊問筆錄）。查證人乙○○係該批廢鐵、廢鋁之所有權人，乙○○之證詞
    應無偏袒被告之理，其證詞應屬平允可信，是本件被告所撿拾之廢鐵廢鋁，縱使
    係告訴人乙○○工地內之廢鐵、廢鋁，依前開乙○○於本院審理中之證詞，諸如
    承包之工地內並無值錢之廢鐵及廢鋁，準備叫貨車載運丟棄，且有多人在檢拾那
    批廢鐵，並未阻止那些人去撿拾等情觀之，可見被告所撿拾之廢鐵、廢鋁，應係
    乙○○工地內利用後所不要的廢棄物，被告撿拾上開廢棄物，顯難認有何為自己
    不法所有之意圖。本查，告訴人乙○○在警訊筆錄所稱該批廢鐵、廢鋁價值有二
    千一百元，惟乙○○嗣在本院證稱該批廢鐵、廢鋁僅價值約二、三百元，二千一
    百元乃警員依其經驗自己推估，此亦經警員丙○○證述無訛，已如前述，是公訴
    人所指告訴人稱該批廢鐵、廢鋁價值二千餘元，實難認係他人棄置之物，而得任
    令旁人拾取，亦容有誤會。綜合上情，依證人乙○○、葉國詮前開所述，自客觀
    上尚難據認被告有竊盜之不法犯行，而訊據被告迭於警訊、偵審中亦堅詞否認有
    何竊盜之主觀犯意，公訴人所舉證據尚不足證明被告甲○○犯罪，自難僅憑告訴
    人告訴人乙○○於警訊時之片面指訴，即以推測或擬制之方法，認定被告甲○○
    涉有前揭竊盜犯行，被告甲○○所辯，尚非無據。綜上所述，本案既缺乏通常一
    般之人均不致於有所懷疑，而得確信被告確有前開竊盜犯行之程度，而有合理性
    懷疑之存在，依「罪證有疑，利於被告」之法則，即應作有利於被告之認定。此
    外，本院依職權調查證據結果，復查無其他積極證據足資證明被告甲○○犯有上
    開竊盜之犯行，自屬不能證明被告犯罪，揆諸前揭條文規定及判例意旨，爰依法
    為被告無罪之諭知。據上論結，應依刑事訴訟法第三百零一條第一項之規定，判
    決如主文。
本案經檢察官蘇揚旭到庭執行職務
中      華      民      國      九十一      年      十二    月    十一  日
                                  臺灣板橋地方法院刑事第二庭
                                          法  官  吳幸娥
右正本證明與原本無異。
如不服本判決，應於判決送達後十日內，向本院提出上訴狀。
                                          書記官  洪惠玲
中      華      民      國      九十一      年      十二    月    十七  日
